臺灣高等法院刑事判決
109年度交上易字第294號
上  訴  人  臺灣新竹地方檢察署檢察官孫立婷
被      告  田秋香


上列上訴人因被告過失傷害案件，不服臺灣新竹地方法院108年
度交易字第721號，中華民國109年7月13日第一審判決（起訴案
號：臺灣新竹地方檢察署108年度偵字第8735號），提起上訴，
本院判決如下：
    主  文
上訴駁回。
    理  由
一、本案經本院審理結果，認第一審諭知被告田秋香無罪，核無
    不當，應予維持，除理由欄一所載之公訴意旨，將「告訴人
    林弘堂騎乘車號000-000號普通重型機車，沿新竹縣寶山鄉
    雙林路1段『快車道』由『東往西方向』直行」，誤載為「沿新
    竹縣寶山鄉雙林路1段『慢車道』由『西往東方向』直行」，應
    予補充說明外，其餘均引用第一審判決書記載之理由及證據
    （如附件）。
二、檢察官據告訴人林弘堂請求提起上訴之意旨略以：依據現場
    照片及道路交通事故現場圖，可見被告所駕駛自用小客車之
    車頭部分，已經佔據部分慢車道，告訴人機車倒地之刮地痕
    則幾乎位於慢車道，及現場為轉彎處視線不佳等情，堪認被
    告自神達路進入雙林路1段車道時，因車速非慢，即使能剎
    停於路口，仍屬道路上之突發狀況，告訴人自須向內側車道
    偏移閃避，致使其摔車倒地受傷。被告若是慢速靠近該路口
    ，告訴人自可向內側車道偏移順利通過，而無急剎之必要，
    顯然被告辯稱告訴人行經該地點時，其所駕車輛已停等於路
    口云云，難以採信，益徵被告進入路口時並未減速慢行等詞
    。
三、本院之判斷：
  ㈠本案並無積極證據證明被告自神達路進入雙林路1段往西方向
    之車道時，有檢察官所指進入路口未減速慢行之過失：
　⒈被告辯稱：我從神達路進入雙林路1段路口，車速很慢，到路
    口時有停看聽，當我看到左前方快車道上有機車，我有停下
    來讓他先行；對方騎在快車道上，車速很快，大概在我車子
    左前方10公尺處，他突然倒地，人車橫著滑行，我看到馬上
    去關心他等語（本院卷第111、297頁）。對此，目擊證人邱
    鴻濱於警詢及原審審理時一致證稱：我有看見我朋友的BAK-
    0000號自用小客車有剎車停駛，我也有停駛，我摩托車掉頭
    時，就看到被告車子靜止在那邊等語（偵卷第11頁；交易卷
    第136頁）可以佐證，足認被告辯稱其進入雙林路1段路口時
    ，有剎車停駛乙節，尚非無據。
　⒉告訴人於警詢時固指稱：我見右側有一臺自小客衝出來到機
    車道，我就剎車，造成我自摔滑行等語（偵卷第8頁）；惟
    其於原審審理時則證稱：我行經到雙林路與神達路交岔路口
    時，我騎在慢車道上，我看到對方的車從神達路口、我的右
    側衝出路口，我為了要閃避她就緊急剎車，就導致我人車倒
    地。當天我的機車跟被告的車輛沒有發生車體接觸的碰撞，
    因為被告車子在動，我認為她會衝出路口，我就緊急剎車，
    後來就轉檔，我就跌倒，車子就滑行，（問：究竟被告的車
    有無衝出路口？）事後看照片是有衝出路口，我爬起來時，
    我看到被告的車就是停在偵查卷第20頁照片編號1、2所示之
    位置等語（交易卷第129、133-134頁）；而觀看告訴人所指
    之現場照片，被告之車輛係停止於神達路與雙林路1段路口
    處，且大部分車身仍在神達路上，已難認有衝出神達路路口
    之情，則告訴人究竟是因為被告之車輛衝出路口，或是告訴
    人主觀上認為被告之車輛會衝出路口，所以緊急剎車，已有
    疑問。況告訴人所謂被告突然衝出路口之說法，亦與目擊證
    人邱鴻濱之證述情節不符，復無補強證據足以佐證告訴人之
    證述與事實相符，自不得僅依告訴人片面指訴，逕認被告係
    突然衝出路口，且未減速慢行。
  ㈡依據道路交通事故現場圖及照片顯示（偵卷第16、20頁）：
　⒈被告車輛之停止位置，係在神達路口處，大部分車身仍在神
    達路上，車頭則突出於雙林路1段西向（往寶新路1段方向）
    車道之慢車道上，與雙林路1段西向之快車道尚有些許距離
    ，並未侵入快車道。
　⒉告訴人機車之剎車刮地痕，均出現在「快車道」上，足認告
    訴人係騎乘機車行駛於「快車道」上，且其剎車刮地痕起點
    位置，距離被告車輛車頭左側，尚有9.1公尺（1.8+3.2+2.4
    +1+0.7）之距離。
　　難認告訴人行駛於雙林路1段之「快車道」時，被告進入「
    慢車道」之車頭，已妨礙到告訴人機車之通行，並導致其有
    避開或緊急剎車之必要。
  ㈢佐以交通部公路總局新竹區監理所竹苗區車輛行車事故鑑定
    會鑑定意見書，記載略以：「依現場圖標註林車（告訴人機
    車）倒地刮地痕起點位置至機車最終停止位置距離25.7公尺
    ，依美國北佛羅里達州立大學警察科技管理學院於事故重建
    分析，機車刮地痕阻力係數採0.51之公式，V=√（254×0.51×
    25.7）計算當時林車車速約57.6公里/小時，超過該路段限
    速40公里/小時，顯然林車已超速行駛……綜合上述，並由現
    有跡證研判林弘堂駕車，因超速行駛又未充分注意車前狀況
    ，致見右前方路口右側之田秋香車跨入雙林路1段慢車道待
    轉而自行失控倒地，導致事故之發生，確屬不當。而田秋香
    駕車，屬在路口近端尚未侵入快車道之待轉車輛，適逢路口
    左側快車道直行駛近路口之林弘堂車見狀失控左傾倒地，應
    無肇事因素」，有該鑑定意見書在卷可憑（交易卷第95-97
    頁）。
　㈣綜合上情，難認被告駕車由神達路進入雙林路1段往西方向之
    車道時，有突然衝出、未減速慢行之情形；況即使被告有突
    然出現在該路口之情形，因被告之車頭並未侵入告訴人騎乘
    之「快車道」，且其發現被告車輛時尚有相當之距離，倘告
    訴人未超速行駛，即有足夠時間反應，而不至於因擔憂被告
    車輛衝出神達路，進而於疾駛中緊急剎車，致失控倒地滑行
    ，就此尚難以歸責於被告。　
四、綜上所述，原判決認依據檢察官提出之證據，尚不足以證明
    被告就本案車禍之發生，有檢察官所指之過失，而諭知被告
    無罪，業已說明其證據取捨之依據及認定之理由，並經本院
    補充說明如上，核無違誤。檢察官執前詞提起上訴，指摘原
    判決不當，並無理由，應予駁回。
據上論斷，應依刑事訴訟法第368條、第373條，判決如主文。
本案經檢察官邱志平偵查起訴，檢察官孫立婷提起上訴，檢察官
李豫雙到庭執行職務。
中　　華　　民　　國　　109 　年　　10　　月　　28　　日
                  刑事第十三庭  審判長法  官  王國棟
                                      法  官  呂煜仁
                                      法  官　曹馨方
以上正本證明與原本無異。
不得上訴。
                                      書記官　游秀珠
中　　華　　民　　國　　109 　年　　10　　月　　28　　日
附件：
臺灣新竹地方法院刑事判決　　　　　　108年度交易字第721號
公　訴　人　臺灣新竹地方檢察署檢察官
被　　　告　田秋香
上列被告因過失傷害案件，經檢察官提起公訴（108年度偵字第
8735號），本院判決如下：
    主  文
田秋香無罪。
    理  由
一、本件公訴意旨略以：被告田秋香於民國108年7月22日上午11
    時20分許，駕駛車號000-0000號自小客車，沿新竹縣寶山鄉
    神達路由北往南方向，將左轉進入雙林路1段車道由西往東
    方向直行，本應注意轉彎車應讓直行車先行，及行經無號誌
    路口應減速慢行，應注意車前狀況並作隨時停車之準備，以
    避免危險或發生事故，且依當時天候晴天、日間自然光線充
    足、柏油路面乾燥、路面無缺陷、無障礙物、視距良好等並
    無不能注意之情形，適有告訴人林弘堂騎乘車號000-000號
    普通重型機車，沿新竹縣寶山鄉雙林路1段慢車道由西往東
    方向直行，駛至上開無號誌交岔路口，突見田秋香所駕駛車
    輛駛出路口，立即緊急煞車閃避，致人車失控倒地，因而受
    有左側肩胛骨閉鎖性骨折、左側手肘多處挫擦傷、四肢多處
    挫擦傷等傷害，因認被告係犯刑法第284條前段之過失傷害
    罪嫌。
二、按犯罪事實應依證據認定之，無證據不得認定犯罪事實。又
    不能證明被告犯罪者，應諭知無罪之判決，刑事訴訟法第15
    4條、第301條第1項分別定有明文。又事實之認定，應憑證
    據，如未能發現相當證據，或證據不足以證明，自不能以推
    測或擬制之方法，為裁判基礎（最高法院40年臺上字第86號
    判例參照）；認定不利於被告之事實，須依積極證據，苟積
    極證據不足為不利於被告之事實認定時，即應為有利於被告
    之認定，更不必有何有利之證據（最高法院30年上字第816
    號判例參照）；且認定犯罪事實，所憑之證據，無論直接或
    間接證據，其為訴訟上之證明，須於通常一般之人均不致有
    所懷疑，而得確信其為真實之程序者，始得據之為有罪之認
    定，倘其證明尚未達到此一程度，而有合理性懷疑之存在時
    ，即無從為有罪之認定（最高法院76年台上字第4986號判例
    參照）。
三、公訴人認被告涉犯刑法第284條前段之過失傷害罪嫌，係以
    被告田秋香於警詢及偵查中不利己之供述；證人即告訴人林
    弘堂於警詢及偵查中之證述；證人邱鴻濱於警詢之證述；道
    路交通事故現場圖、道路交通事故調查報告表㈠、㈡、員警
    職務報告、現場及車損照片；為恭醫療財團法人為恭紀念醫
    院甲種診斷證明書為其論據。
四、訊據被告堅詞否認有何過失傷害犯行，辯稱：案發前，我駕
    駛車號000-0000號自小客車，從神達路至雙林路1段路口，
    距離很短車速很慢，我慢慢前進想左轉至雙林路1段東向車
    道，告訴人騎車在快車道，很快速從左邊過來，我停車靜止
    狀態，告訴人自己煞車失控倒地滑行，並未發生碰撞，我沒
    有過失等語。
五、經查：
（一）被告田秋香於民國108年7月22日上午11時20分許，駕駛車
      號000-0000號自小客車，沿新竹縣寶山鄉神達路由北往南
      方向行駛，行經神達路與雙林路1段之無號誌T字路口，欲
      左轉至雙林路1段東向車道。適告訴人林弘堂騎乘車號000
      -000號普通重型機車，沿新竹縣寶山鄉雙林路1段由西往
      東方向直行，告訴人緊急煞車、人車倒地滑行，被告之自
      小客車與告訴人之機車並未發生碰撞等情，業據被告不否
      認上開發生車禍事故之客觀事實，並經證人即在場人邱鴻
      濱於警詢（見竹檢108年度偵字第8735號偵查卷《下稱偵87
      35卷》第11至12頁）及本院審理中（見本院卷第135至144
      頁）證述事故之經過在卷可查。且有道路交通事故現場圖
      、道路交通事故調查表㈠、㈡（見偵8735卷第16至18頁）；
      108年7月22日之現場照片28幀（見偵8735卷第20至26頁背
      面）；警員柯侑承於108年10月3日出具之職務報告、新竹
      縣竹東分局寶山分駐所110報案紀錄單（見偵8735卷第47
      、48至49頁）；108年10月3日查無監視器之現場照片6幀
      （見偵8735卷第52至54頁）；新竹縣政府警察局竹東分局
      寶山分駐所道路交通事故當事人登記聯單（見本院卷第91
      頁）附卷可稽，是認此部分之事實，應堪認定。
（二）告訴人林弘堂因人車倒地滑行，而受有左側肩胛骨閉鎖性
      骨折、左側手肘多處挫擦傷、四肢多處挫擦傷等情，業據
      證人即告訴人於警詢、偵訊及本院準備程序、審理中指訴
      、證述歷歷（見偵8735卷第8、9至10、34至35頁，本院卷
      第109至115、127至145頁），並有為恭醫療財團法人為恭
      紀念醫院甲種診斷證明書（見偵8735卷第19頁）附卷可稽
      ，並為被告所不爭執事項（見本院卷第113頁），此部分
      之事實，亦堪認定。
（三）至被告就本件車禍事故，並無過失責任乙節，經查：
    ⒈證人即告訴人固於警詢、偵詢及本院審理中指訴、證述：
      被告駕車從神達路衝出來等語，已據被告否認衝出神達路
      在卷，另經證人邱鴻濱警詢中、本院審理中陳稱、證稱：
      我有看見我朋友的BAK-0000號自小客車有煞車停駛；我摩
      托車掉頭時，我還沒啟動就看到被告車子靜止在那邊，因
      為距離不遠，大約20公尺左右而已等語（見偵8735卷第11
      頁，本院卷第136頁）。參以起訴書亦載明提出證人邱鴻
      濱之證詞，係證明「發生事故後現場車輛並未移動之事實
      」，是告訴人單一指訴被告駕車衝出神達路乙節，並無其
      他證據相佐，尚難認定為真實。
    ⒉再觀諸現場圖上標示被告車輛之停車位置，可知被告之車
      頭停在雙林路1段西向車道之慢車道上，再查：
      ⑴按「行經設有彎道、坡路、狹路、狹橋、隧道、學校、
        醫院標誌之路段、道路施工路段、泥濘或積水道路、無
        號誌之交岔路口及其他人車擁擠處所，或因雨霧致視線
        不清或道路發生臨時障礙，均應減速慢行，作隨時停車
        之準備」，道路交通安全規則第93條第1項第2款定有明
        文。
      ⑵本案被告駕車駛出神達路之無號誌之T字路口，既已作隨
        時停車之準備，而停止在雙林路1段西向車道之慢車道
        上，被告業已符合上開道路交通安全規則第93條第1項
        第2款之規定，難認被告有何「應注意、能注意而未注
        意」之過失行為。
      ⑶縱然被告停車前之移動瞬間，告訴人因擔憂被告車輛衝
        出神達路，進而疾駛中緊急煞車，係因告訴人之機車超
        速前行、未充分注意車前狀況致反應時間過短，致急煞
        而失控倒地滑行，此部分則難以歸責於被告。
（四）此外，就鑑定部分：
    ⒈本案送請交通部公路總局新竹區監理所竹苗區車輛行車事
      故鑑定會鑑定車禍肇責結果，認「⑴林弘堂駕駛普通重型
      機車，行近無號誌路口，超速行駛又未充分注意車前狀況
      ，致見右前方待轉車輛而自行失控倒地，為肇事原因。⑵
      田秋香駕駛自用小客貨車，無肇事因素」等情，有交通部
      公路總局新竹區監理所於109年3月16日出具之竹監鑑字第
      1090020918號函檢送交通部公路總局新竹區監理所竹苗區
      車輛行車事故鑑定會竹苗區0000000案鑑定意見書在卷可
      按（見本院卷第93至97頁）。
    ⒉本案再送請交通部公路總局覆議車禍之肇責：
      ⑴交通部公路總局回覆稱：「因本案肇事實情不明仍有疑
        點，致本局車輛行車事故鑑定覆議會未便遽予明確覆議
        ，僅研提分析意見供該院參考」等情，有交通部公路總
        局於109年5月27日出具之路覆字第1090052936B號函在
        卷可查（見本院卷第169頁）。
      ⑵又交通部公路總局於109年5月27日另以路覆字第1090052
        936A號函（見本院卷第171至172頁），提出分析意見：
        ①其中「說明二（一）若肇事前（林機車預見時）田車
          為靜態（停等），則：..⒉田秋香駕駛自用小客貨車
          ，無肇事因素」，此部分分析意見亦認被告無過失責
          任。
        ②至該函之「說明二（二）若肇事前（林機車預見時）
          田車為動態，則：..⒉田秋香駕駛自用小客貨車，行
          經設有反光鏡之無號誌T字路口，未充分注意左側來
          車狀況，駛進路口停等，為肇事次因。（道路交通安
          全規則第94條第3項）」乙節，惟查：
          1.「汽車行駛時，駕駛人應注意車前狀況及兩車並行
            之間隔，並隨時採取必要之安全措施，不得在道路
            上蛇行，或以其他危險方式駕車」，道路交通安全
            規則第94條第3項定有明文。
          2.觀諸卷附之道路交通事故現場圖（見偵8735卷第15
            至16頁），告訴人機車之刮地痕起點距離路口約8.
            4公尺之快車道，可知告訴人機車在被告車輛左前
            方8.4公尺開始倒地滑行，並滑過被告之車輛前方
            ，且被告並未撞上機車，是認被告並無「未注意車
            前狀況」之過失行為。
          3.再者，上開分析意見所載「未充分注意左側來車狀
            況」，並不該當於道路交通安全規則第94條第3項
            之構成要件。
          4.從而，不得認定被告有上開分析意見書所載肇事次
            因之過失行為，併此指明。
六、綜上所述，尚無證據足資認定被告於本件車禍事故，有「應
    注意、能注意而未注意」之過失行為，被告前開辯詞，應非
    虛妄。此外，復查無其他積極切確之證據足資證明被告有何
    過失傷害之犯行，既不能證明被告犯罪，是揆諸前揭判例之
    意旨，自應依法為被告無罪判決之諭知。
七、據上論斷，應依刑事訴訟法第301條第1項，判決如主文。
本案經檢察官邱志平提起公訴、檢察官孫立婷到庭執行職務。
中    華    民    國   109    年    7     月    13    日
                  刑事第三庭法  官      黃美文
以上正本證明與原本無異。
如不服本判決應於收受本判決後20日內向本院提出上訴書狀，上
訴書狀應敘述具體理由。上訴書狀未敘述上訴理由者，應於上訴
期間屆滿後20日內補提理由書狀於本院（均須按他造當事人之人
數附繕本）「切勿逕送上級法院」。
中    華    民    國   109    年    7     月    13    日
                            書記官      田宜芳